臺灣臺南地方法院刑事判決
110年度訴字第886號
公  訴  人  臺灣臺南地方檢察署檢察官
被      告  黃明村



            何佳達




上列被告因傷害案件，經檢察官提起公訴（110年度偵字第931號
、110年度偵字第10675號），本院判決如下：
    主  文
黃明村、何佳達犯傷害罪，各處拘役參拾日，如易科罰金，均以
新臺幣1仟元折算1日。
何佳達其餘被訴傷害罪部分，公訴不受理。
    事  實
一、黃明村、王美惠居住在臺南市○區○○街000號之1四樓，林華
    嗆、張心瑜居住在同棟公寓一樓，何佳達居住在同棟公寓三
    樓。黃明村、王美惠、林華嗆、張心瑜與何佳達長期因噪音
    問題爭執，於民國109年4月22日19時許，何佳達返回住處，
    在住處1樓公共鐵門口遇到黃明村，雙方又因噪音問題起口
    角爭執，何佳達即拿起手機對黃明村攝影，欲自行蒐證，黃
    明村為阻止何佳達對其錄影，先稱「你勾甲恁爸用看買（台
    語）」，見何佳達繼續拍攝，其可預見以手朝何佳達拿在手
    上之手機拍落，可能打中何佳達手部或身體將使對方受傷，
    仍基於傷害之不確定故意，動手朝何佳達之手機拍打，並稱
    「你機仔是假我ㄏ一啥？（台語）」，何佳達亦基於傷害之
    犯意，以手機往黃明村方向撥、推。黃明村、何佳達在衝突
    推擠拉扯中摔倒，使黃明村受有左前臂破皮4及2 公分、右
    膝破皮1公分、左小腿破皮2*1公分、右足破皮0.5公分等傷
    害；何佳達受有左側額頭、右手臂、左手臂、左手、頸部紅
    及左手肘破皮等傷害。
二、案經何佳達、黃明村分別訴請臺灣臺南地方檢察署檢察官偵
    查起訴。
    理  由
壹、程序部分
一、告訴人黃明村提出之診斷證明書有證據能力：
  ㈠按除顯有不可信之情況外，從事業務之人於業務上或通常業
    務過程所須製作之紀錄文書、證明文書，亦得為證據，刑事
    訴訟法第159條之4第2款定有明文。又依醫師法第12條第1 
    項規定，醫師執行醫療業務時應製作病歷，該項病歷資料係
    屬醫師於醫療業務過程中依法所必須製作之紀錄文書，每一
    醫療行為雖屬可分，但因其接續看診行為而構成整體性之醫
    療業務行為，其中縱有因訴訟目的（例如被毆傷）而尋求醫
    師之治療，惟對醫師而言，仍屬其醫療業務行為之一部分，
    仍應依法製作病歷，從而依據該病歷資料而製成之診斷證明
    書與通常醫療行為所製作之病歷無殊，均屬刑事訴訟法第15
    9條之4第2款所稱之紀錄文書，依上述規定自應具有證據能
    力（最高法院100年度台上字第457號判決意旨參照）。
　㈡卷附之台灣基督長老教會新樓醫療財團法人台南新樓醫院傷
    害診斷證明書1份（見他卷第53頁〈同第137頁〉），是醫師就
    其診斷治療病患結果，所出具之證明書，屬於從事醫療業務
    之醫師，根據其業務過程所製作之病歷紀錄製作而成之證明
    文書；又醫師如無法令規定之理由，不得拒絕診斷書之交付
    ，且若出具與事實不符之診斷書，處新臺幣10萬元以上50萬
    元以下罰鍰，得併處限制執業範圍、停業處分1 個月以上1 
    年以下或廢止其執業執照，情節重大者，並得廢止其醫師證
    書，醫師法第17條、第28條之4 規定甚明，可知其處分並非
    輕微，醫師出具時當知所慎重，是該份診斷證明書之真實性
    極高，在沒有任何證據顯示有詐偽或虛飾的情形下，應該認
    為告訴人黃明村提出之診斷證明書並無顯然不可信之情況，
    自有證據能力，故被告何佳達以對告訴人黃明村之傷勢如何
    產生有疑問，主張診斷證明書之證據能力（見本院卷第126
    頁），應屬誤會。
　㈢至於告訴人何佳達提出106年4月11日之台灣基督長老教會新
    樓醫療財團法人台南新樓醫院診斷證明書1份（見他卷第49
    頁〈同第125頁〉），因與本案無關，本院亦未援引為本案之
    證據，併予敘明。
二、其餘證據部分：　
　㈠本件以下所引用具傳聞證據性質之供述證據，因檢察官及被
    告等於本案言詞辯論終結前，對證據能力均表示無意見或未
    表示反對意見（見本院卷第90頁），本院審酌前開證據之作
    成或取得之狀況，並無非法或不當取證之情事，且亦無顯不
    可信之情況，依刑事訴訟法第159條之5規定，均具有證據能
    力。
  ㈡其餘所引用卷內非供述證據性質之證據資料，則均無違反法
    定程序取得之情形，依刑事訴訟法第158條之4規定之反面解
    釋，亦應有證據能力，合先敘明。
貳、實體部分
一、訊問被告何佳達、黃明村均矢口否認有何傷害犯行，被告何
    佳達辯稱：當時我在找鑰匙，黃明村就說我擋住他的去路要
    我閃開，以言語挑釁。我沒有要撥、推黃明村的意思，詳如
    我提出的歷次書狀意見。從頭到尾都是黃明村攻擊我云云。
    黃明村則辯稱：當時我剛好遇到何佳達，問為何這麼晚要在
    那邊敲製造噪音，他講不聽，我很激動，他拿手機要拍我，
    我說我不同意你拍，你不能拍，我是用手擋住他的手機，他
    的手機我都沒有碰到，那時候我很衝動，但他手機拿很高，
    我如何能拿到他的手機，我連摸到他的手機都沒有，我不曉
    得為何他的手機會掉落地上，不是我去碰他手機。我不知道
    何佳達的傷勢如何而來。經查：
  ㈠關於黃明村犯行部分：
  ⒈告訴人何佳達指訴稱：「109年4月22日下午7時許，我返家至
    樓下公共鐵門處，4樓的黃先生站在門口說我擋他的路，我
    說沒有，黃先生以言語挑釁我，我就說你再這樣子我要去地
    檢署控告你，黃先生就著手準備攻擊我，因為三年前已經有
    例子，所以我就拿出手機蒐證，接著黃先生的太太王美惠不
    知為何出現，我持手機蒐證，黃先生就開始出手打我，我為
    了蒐證，一直往後退，退到馬路，王美惠並在旁叫囂說，要
    黃先生搶奪我手機並弄壞，後來我的眼鏡被黃先生弄到地上
    ，手機也掉到地上，連一樓的佳美早餐店的夫婦也加入搶奪
    我的手機，施以強暴的方式要來爭奪我的手機，周邊的人越
    來越多，後來他們就有停手一下，我拾起掉在地上未壞的手
    機…」、「剛開始黃先生的行為一直在攻擊我，王美惠在那
    邊叫囂，叫把我的手機搶過去弄壞，那時候早餐店的老闆娘
    還站在門口，黃先生一直在攻擊我，一直用手打我的臉部、
    頸部，同時王美惠在呼喊男生老闆，我被黃先生攻擊從馬路
    又退回騎樓的時候，那時候眼鏡已經被撥掉了，王美惠跟早
    餐店的女老闆也同時過來攻擊我，應該是用手撥我，黃先生
    使出他最大的力氣我就被摔倒在地上，手機就甩出去了，不
    曉得掉在哪邊…」等語（見他字卷第7頁、第106頁）
    。
  ⒉被告黃明村供承：「我那時候因為之前已經吵很久，我整個
    口氣很不好，他就馬上拿手機起來要錄影拍照，我說我不要
    讓你拍照，我不同意，你侵害到我的隱私權，他就一直拍照
    ，然後我就過去要把他手機撥開，就發生衝突，我已經6、7
    0歲，身體也不好，糖尿病20年了，沒什麼力氣，雙方就推
    擠，我們還在樓梯口，他一直拍，我自然反應就撥，他實際
    上是拿手機當武器，他用手機撥，我的眼鏡被打掉，其實沒
    有打，就是一直推…」、「本案發生時我們在樓梯遇到，有
    發生衝突，他拿手機要拍照，我不讓他拍，我很自然的用手
    推他，他就退很遠，我們就是吵架，也沒有打架，到後來他
    拿手機揮到我，我沒有推倒他，不是很嚴重的打架。」等語
    （見他卷第132頁，本院卷第41頁）。
　⒊又證人張心瑜證稱：「…參與傷害及搶手機有黃先生及何佳達
    ，還有我，我先生在我受傷後，要我進屋休息，之後我就不
    知道了。」等語（見他字卷第33頁）；證人王美惠證稱：「
    我看他一直要給我老公拍照錄影，我看我老公一直用兩隻手
    在何佳達前面交叉揮，我就轉身要到樓上去叫何佳達的媽媽
    下來，結果我走到樓梯第一階上面，我就聽到樓下很吵的聲
    音，我看到張心瑜被何佳達跟我老公，壓在下面，中間是何
    佳達，林華嗆就把他們一個一個抓上來，因為我當時脊椎在
    痛我也不敢過去…」等語（見他字卷第133-134頁）。
  ⒋綜上，依被告黃明村之自白及證人張心瑜、王美惠所證可知
    ，被告黃明村與告訴人何佳達間確有肢體之衝突無訛，並造
    成被告黃明村與告訴人何佳達均跌倒在地。且經本院勘驗告
    訴人何佳達以手機拍攝之光碟影片，手機畫面搖擺不定，畫
    面模糊，有本院勘驗筆錄可參（見本院卷第142頁）。益徵
    當時被告黃明村與告訴人何佳達間肢體衝突劇烈才導致告訴
    人何佳達持手機之手搖擺不定無法拍攝。此外，告訴人何佳
    達所受之傷害復有何佳達受傷之照片9張（見他卷第47-48頁
    ）可證。另證人即里長夏劍絢亦證稱「他有指出他身體哪邊
    有受傷，我看到有紅的地方有幫他拍照，應該是我拍照，因
    為當天就我跟他兩個人。」等語（見偵一卷第70頁），足證
    告訴人何佳達之指訴應屬實在。
　㈡關於何佳達犯行部分：
　⒈告訴人黃明村指訴稱：「…接著何佳達就拿起手機開始錄影，
    我就說我有肖像權不讓你繼續拍照錄影這樣可以吧，但他還
    是繼續拍照，然後我就想把他的手機撥開，可是也沒有撥中
    ，我們兩個就在現場持續這樣的動作，接著就發生言語爭吵
    …我突然看到老闆娘趴在地上，當時我也不清楚是何佳達有
    打我，還是老闆娘倒下的時候撞到我，然後我就跟著趴在地
    上了，接著我就趕快起身，忽然又有人打到我或推我，但我
    當時沒辦法分清楚是誰打到我或推我，不過我再次站起來時
    ，是何佳達站在我面前，所以我覺得是何佳達打我，所以我
    下意識推何佳達一把，他有再打我，當天情況就是這樣。」
    等語（見他卷第40-41頁）
　⒉被告何佳達則供稱：「當天4月22日我蒐證的是黃先生的行為
    ，不曉得為何被告王美惠與其早餐店的夫婦會來施以強暴行
    為，在4對1與眼鏡掉落與我只想要蒐證的狀態下，其實我也
    不曉得要如何去抵抗，當我手機被撥掉甩出的時候，我有反
    抗，因為已經除去我最主要想做的事情就是蒐證，我所謂的
    反抗就是有跟他有肢體接觸。」、「…因為我一直苦無直接
    證據，所以才會一直主動錄影蒐證，當我的手機被甩出脫離
    我的手中之後，我跟他們有肢體衝突，因為眼鏡掉了眼睛看
    不清楚，我有往黃先生的臉部揮，就黃先生的部分，我只有
    揮而已」等語（見他字卷第107頁、第172頁）　
　⒊依告訴人黃明村之指訴及被告何佳達之自白，可知其二人確
    有於上開時、地發生肢體衝突，同時被告何佳達亦已供稱有
    朝告訴人黃明村臉部揮擊之動作，足證告訴人黃明村之指訴
    非虛。此外，並有告訴人黃明村提出之台灣基督長老教會新
    樓醫療財團法人台南新樓醫院傷害診斷證明書1份（見他字
    卷第53頁〈同第137頁〉）可證，被告何佳達辯稱並無何傷害
    犯行，顯不足採信。　
  ㈢綜上所述，被告何佳達、黃明村所辯均無理由，本件事證已
    臻明確，被告二人犯行均堪認定，應依法論科。
二、論罪科刑　　
　㈠核被告二人所為，均係犯刑法第277條第1項之傷害罪。　
　㈡爰審酌被告二人為鄰居關係，卻因細故糾紛而起爭執，竟未
    能理性解決問題，互相對對方施加暴行，破壞國家法紀，所
    為自應予非難，再參酌被告二人受傷程度尚輕，惟雙方迄今
    仍未能達成和解獲至原宥，且事後均否認犯行，犯後態度難
    稱良好，及被告黃明村自陳教育程度為高職畢業，現與太太
    同住，現在無業；被告何佳達自陳大學畢業，與母親、大姐
    同住，現在無業等一切情狀，分別量處如主文所示之刑，並
    諭知易科罰金之折算標準，以資懲儆。
參、不受理部分
一、公訴意旨略以：黃明村、王美惠居住在臺南市○區○○街000號
    之1四樓，林華嗆、張心瑜居住在同棟公寓一樓，何佳達居
    住在同棟公寓三樓。黃明村、王美惠、林華嗆、張心瑜與何
    佳達長期因噪音問題爭執，於民國109年4月22日19時許，何
    佳達與黃明村雙方又因噪音問題起口角爭執，何佳達即拿起
    手機對黃明村攝影，欲自行蒐證，期間張心瑜聽見爭吵聲自
    住處走出，見狀亦靠近何佳達，想取走手機、阻止何佳達錄
    影。何佳達基於傷害之犯意，推開張心瑜，使張心瑜跌倒，
    張心瑜受有右顱頂部腫脹約2*2公分、右後頸破皮2公分等傷
    害。因認被告何佳達涉犯刑法第277條第1項之傷害罪嫌。　
二、按告訴乃論之罪，告訴人於第一審辯論終結前得撤回其告訴
    ；又告訴經撤回者，法院應諭知不受理之判決，刑事訴訟法
    第238條第1項、第303條第3款分別定有明文。再不受理判決
    ，得不經言詞辯論為之，同法第307條亦規定甚明。
三、本件被告何佳達經告訴人張心瑜告訴涉犯傷害案件，公訴意
    旨認被告涉犯刑法第277條第1項之傷害罪嫌，依同法第287
    條前段之規定，須告訴乃論。茲因告訴人張心瑜業於本院第
    一審言詞辯論終結前具狀撤回告訴，有撤回告訴狀1紙附卷
    （見本院卷第110頁）可稽，揆諸前開法條之規定，此部分
    爰不經言詞辯論，諭知不受理之判決。　　
據上論斷，應依刑事訴訟法第299條第1項前段、第303條第3 款
、第307條，刑法第277條第1項、第41條第1項前段，刑法施行法
第1條之1，判決如主文。
本案經檢察官林慧美提起公訴，檢察官董和平到庭執行職務。

中　　華　　民　　國　　111 　年　　1 　　月　　4 　　日
　　　　　　　　　刑事第二庭  審判長  法　官  彭喜有
                                      法  官  洪士傑
                                      法  官  蔡盈貞
以上正本證明與原本無異
如不服本判決應於收受本判後20日內向本院提出上訴書狀，並應
敘述具體理由。其未敘述上訴理由者，應於上訴期間屆滿後20日
內向本院補提理由書狀（均須按他造當事人之人數附繕本）「切
勿逕送上級法院」。
  　　　　　　　　　　　　　　　      書記官　陳冠廷
中　　華　　民　　國　　111 　年　　1 　　月　　4 　　日
附錄本案論罪科刑法條全文
中華民國刑法第277條第1項：
傷害人之身體或健康者，處5年以下有期徒刑、拘役或50萬元以
下罰金。